臺灣臺中地方法院刑事判決
111年度簡上字第285號
上  訴  人  臺灣臺中地方檢察署檢察官
被      告  施喨維



上列上訴人因被告犯妨害自由等案件，不服本院民國111年5月31
日111年度簡字第463號第一審簡易判決（起訴案號：110年度偵
字第28792號），本院管轄第二審之合議庭判決如下：
    主    文
原判決撤銷。
施喨維犯恐嚇危害安全罪，處有期徒刑貳月，如易科罰金，以新
臺幣壹仟元折算壹日。
    犯罪事實
一、施喨維於民國110年6月20日與臺中市○○區○○巷000號屋主代
    理人韓雅伶簽訂房屋租賃契約書，除押金2個月外尚須繳交
    鑰匙押金及預繳電費共新臺幣（下同）2,000元，惟施喨維
    入住後遲未繳交，韓雅伶自同年月21日起至24日持續以LINE
    通訊軟體與施喨維聯繫未果，後同年6月27日12時許，韓雅
    伶與其夫謝沂錚因其他房客事宜到臺中市○○區○○巷000號，
    恰遇施喨維自房間走出遂向其索要上開款項，然對話間致生
    口角及肢體接觸，施喨維對於韓雅伶推擠動作心生不滿，竟
    基於恐嚇危害安全及公然侮辱之犯意，返回房間拿取足供凶
    器使用之菜刀1支（未扣案），走回特定多數房客足以共見
    共聞之臺中市○○區○○巷000號1樓走道，持刀高舉，且對韓雅
    伶出言恫稱：「妳推，妳再推啊，我自衛而已我砍下去而已
    喔！來來來妳再動我喔」等語，使韓雅伶心生恐懼而致生危
    害於安全，並於其間大聲辱罵韓雅伶：「幹你娘哩機歪」、
    「幹你娘」、「我幹你娘機歪」等語，及向韓雅伶丟擲2,00
    0元紙幣，足以貶損韓雅伶之人格尊嚴。
二、案經韓雅伶訴請臺中市政府警察局第六分局報告臺灣臺中地
    方檢察署檢察官偵查起訴。
    理    由
一、證據能力
　　本判決認定事實所引用之被告以外之人於審判外之言詞或書
    面證據等供述證據，公訴人、被告均未爭執證據能力，復經
    本庭審酌認該等證據之作成無違法、不當或顯不可信之情況
    ，依刑事訴訟法第159條之5規定，均有證據能力；又本案認
    定事實引用之卷內其餘非供述證據，並無證據證明係公務員
    違背法定程序取得，依同法第158條之4規定反面解釋，亦均
    有證據能力。
二、認定犯罪事實所憑之證據及理由
　　上揭犯罪事實，業據被告施喨維於原審準備程序及本院審理
    時坦承不諱，且有告訴人韓雅伶警詢時及偵查中之指證、證
    人謝沂錚於警詢時之證述可按，並有110年7月14日職務報告
    、指認犯罪嫌疑人紀錄表（韓雅伶指認被告）、監視器錄音
    檔譯文、LINE對話紀錄、房屋租賃契約書（109年6月20日、
    110年6月20日）、現場照片、指認犯罪嫌疑人紀錄表（謝沂
    錚指認被告）附卷可佐，足認被告上開任意性自白核與事實
    相符，堪予採信。是本案事證明確，被告上開犯行洵堪認定
    ，應依法論罪科刑。
三、論罪科刑
(一)核被告施喨維所為，係犯刑法第305條之恐嚇危害安全罪及
    同法第309條第1項之公然侮辱罪。又被告係因不滿告訴人，
    遂於同一時間，在同一地點，對告訴人為前開恐嚇危害安全
    及公然侮辱之行為，各行為在時間上具有重疊性，且目的同
    一，是應認被告係以一行為同時觸犯上開二罪名，為想像競
    合犯，依刑法第55條前段規定，從一重之恐嚇危害安全罪處
    斷。
(二)被告前因違反毒品危害防制條例案件，經本院以107年度訴
    字第973號判處有期徒刑5月確定，於108年10月23日易科罰
    金執行完畢乙節，為被告所供認(見本院卷P91)，並有檢察
    官提出之上開案件判決書(本院卷P65至74)及臺灣高等法院
    被告前案紀錄表附卷可佐，是被告於上開有期徒刑執行完畢
    後，5年內故意再犯本案有期徒刑以上之恐嚇危害安全罪，
    固為累犯，惟上開案件與本案恐嚇危害安全犯行之罪質迥然
    不同，難認被告於受上開案件處罰後再犯本案恐嚇危害安全
    犯行，有何具特別惡性情形，是尚無依刑法第47條第1項規
    定，加重其刑之必要，而於量刑時一併審酌其過往前科素行
    即可，且參照高法院110年度台上大字第5660號判決「基於
    精簡裁判之要求，即使法院論以累犯，無論有無加重其刑，
    判決主文均無庸為累犯之諭知」意旨，於本案判決主文亦無
    庸為累犯之諭知，附此敘明。
(三)爰以被告之責任為基礎，審酌：1.被告僅因與告訴人間發生
    租屋糾紛，即率爾對其施加恐嚇並辱罵，貶抑告訴人名譽及
    人格，並造成告訴人身心受創且心生畏懼，所為確有不該，
    應予非難。2.被告坦承犯行之犯後態度，且因告訴人無意願
    調解，以致無從與告訴人調解之情形(參見原審卷P59之本院
    調解報到單)。3.被告自陳之智識程度、家庭經濟狀況(見本
    院卷P92)暨其犯行手段、所生危險及實害情形、素行前科等
    一切情狀，量處如主文所示之刑，併諭知易科罰金之折算標
    準，以示懲儆。
四、沒收
　　查被告本案恐嚇危害安全犯行所用之菜刀1把，雖係被告所
    有，惟該刀僅係日常生活常見之物，並非違禁物，且未扣案
    ，對之宣告沒收對於預防再犯之效果有限，是該刀之沒收欠
    缺刑法上之重要性，爰依刑法第38條之2第2項規定，不予宣
    告沒收追徵。
五、撤銷改判理由
　　原審以被告上開犯行事證明確，予以論罪科刑，固非無見，
    且檢察官認被告應依刑法第47條第1項規定，加重被告刑度
    ，雖亦非可採。惟按刑事訴訟法第163條第2項前段所謂法院
    「得」依職權調查證據，就被告有無累犯之事實以言，係指
    法院就檢察官所提出之證據資料，經踐行調查程序，認仍不
    足以證明被告有累犯之事實，而經曉諭檢察官聲請調查證據
    後，仍陷於真偽不明之際，法院得視個案情節為補充性之調
    查者而言，俾落實本條規定所宣示「當事人舉證先行原則、
    法院職權調查為輔」之證據調查模式的理念(最高法院110年
    度台上大字第5660號判決意旨參照)。查本案係由檢察官以
    起訴方式訴追，並於起訴書中提及被告構成累犯，是在此當
    事人即檢察官以起訴方式追訴，認應以通常審理程序踐行調
    查程序情形下，倘認當事人對於構成累犯乙事尚有爭執，且
    檢察官所為舉證(如刑案資料查註紀錄表等)不足證明構成累
    犯，依上開說明，自應以一定方式曉諭檢察官是否補證或聲
    請調查證據，然原審並未確認當事人對於構成累犯乙事是否
    有所爭執，且認檢察官所提刑案資料查註紀錄表之舉證有所
    不足，亦未曉諭檢察官是否補證或聲請調查證據，即逕認檢
    察官未具體指出證明方法足以證明被告構成累犯，未予當事
    人充分表明意見及舉證機會，自非妥適，因此，檢察官以原
    審判決未認定被告構成累犯為由，提起上訴，請求撤銷改判
    ，應屬有據。 
據上論斷，應依刑事訴訟法第455條之1第1項、第3項、第369條
第1項前段、第364條、第299條第1項前段，刑法第305條、第309
條第1項、第55條前段、第41條第1項前段，刑法施行法第1條之1
第1項，判決如主文。
本案經檢察官徐雪萍提起公訴，檢察官王淑月提起上訴，檢察官
林卓儀到庭執行職務。
中　　華　　民　　國　　111 　年　　9 　　月　  21　　日
                  刑事第一庭  審判長法  官  陳淑芳
　　　　　　　　　　　　　　　　　　法  官  徐煥淵
　　　　　　　　　　　　　　　　　　法  官  王振佑
以上正本證明與原本無異。
不得上訴。
                                    書記官  王淑燕
中　　華　　民　　國　　111 　年　　9 　　月　　21　　日
附錄論罪科刑法條:
刑法第305條
以加害生命、身體、自由、名譽、財產之事恐嚇他人，致生危害
於安全者，處 2 年以下有期徒刑、拘役或 9 千元以下罰金。
中華民國刑法第309條
公然侮辱人者，處拘役或 9 千元以下罰金。
以強暴犯前項之罪者，處 1 年以下有期徒刑、拘役或 1 萬 5
千元以下罰金。